【裁判字號】    97,訴,520
【裁判日期】    970708
【裁判案由】    搶奪
【裁判全文】
臺灣新竹地方法院刑事判決               97年度訴字第520號
公  訴  人  臺灣新竹地方法院檢察署檢察官
被      告  乙○○
上列被告因搶奪案件，經檢察官提起公訴（97年度偵字第2913號
）後，經被告於本院準備程序中，就被訴事實為有罪之陳述，經
告知被告簡式審判程序之旨，並聽取檢察官、被告之意見後，經
本院合議庭裁定由受命法官進行簡式審判程序，檢察官復於本院
簡式審判程序中以言詞追加起訴，本院判決如下：
    主  文
乙○○意圖為自己不法之所有，而搶奪他人之動產，累犯，處有
期徒刑柒月；又意圖為自己不法之所有，而搶奪他人之動產，累
犯，處有期徒刑柒月；又行使變造重型機車車牌之許可證，足以
生損害於公眾，累犯，處有期徒刑月，扣案變造之ＨＲＷ－五
七一號車牌（原車牌號碼為ＨＰＷ－五七一號）壹面，沒收之；
又意圖為自己不法之所有，而搶奪他人之動產，累犯，處有期徒
刑柒月。應執行有期徒刑壹年捌月，扣案變造之ＨＲＷ－五七一
號車牌（原車牌號碼為ＨＰＷ－五七一號）壹面，沒收之。
    犯罪事實
一、乙○○前於民國79年間，因肅清煙毒條例案件，經本院於79
    年3月8日以79年度訴字第156號判決判處有期徒刑4年6月確
    定，復於82年間，再因肅清煙毒條例案件，經臺灣高等法院
    於82年10月20日以82年度上訴字第4997號判決判處有期徒刑
    5年確定，又於93年間，因竊盜案件，經本院於94年2月15日
    以93年度易字第599號判決判處有期徒刑8月確定，前開3案
    嗣均經減刑後，定應執行有期徒刑5年1月確定，於96年11月
    15日縮刑期滿執行完畢。
二、詎乙○○仍不知悛悔，竟分別基於為自己不法所有之意圖及
    行使變造特種文書之犯意，於下列時間、地點，各以趁人不
    及抗拒，搶奪他人財物及變造重型機車車牌之方式，為下列
    之犯行：
（一）於97年3 月12日上午11時20分許，乙○○騎乘未懸掛大牌
      之白色三陽重機車行經新竹縣竹東鎮○○街6 號時，見丙○○○獨自行走於道，不及防備之際，自後方伸手拉扯彭
      雪娥載掛於頸部之金項鍊1 條，搶奪得手後，至新竹市○○街附近之三角公園，將該金項鍊以新臺幣（下同）6 千
      元，出售予不詳姓名年籍綽號「黑仔」之成年男子，得款
      後，供己花用殆盡。
（二）於97年3月16日上午9時30分許，乙○○騎乘未懸掛大牌之
      白色三陽重機車行經新竹縣竹東鎮○○街50號前，見丁○○獨自行走於道，不及防備之際，伸手拉扯丁○○載掛於
      頸部之金項鍊1 條，搶奪得手後，至新竹市○○街附近之
      三角公園，將該金項鍊以4 千元，出售予不詳姓名年籍綽
      號「黑仔」之成年男子，得款後，供己花用殆盡。
（三）於97年4 月20日中午12時20分前之不詳時間，乙○○為避
      免行跡敗露遭人指認，先在新竹縣竹東鎮○○路路邊，將
      所有之車牌號碼HPW-571 號白色三陽重型機車之車牌號碼
      以黑色膠帶黏貼後，變造為「HRW-571 號」（將P變造為R
      ）之車牌後，仍懸掛在上開白色三陽重型機車上資以行使
      ，足生損害交通監理機關對車輛號牌管理及警察機關對違
      規車輛逕行舉發違規資料之正確性。於行經新竹縣竹東鎮
      ○○街6 號時，見甲○○獨自行走於道，不及防備之際，
      自後方伸手拉扯甲○○載掛於頸部之金項鍊1 條，搶奪得
      手後，至新竹市○○街附近之三角公園，將該金項鍊以2
      千元，出售予不詳姓名年籍綽號「黑仔」之成年男子，得
      款後，供己花用殆盡。
（四）嗣經警於97年4月24日下午2時許，在新竹縣寶山鄉○○○
      路臺灣積體電路股份有限公司三廠門口為警拘獲，因而查
      悉上情。
二、案經新竹縣政府警察局竹東分局報告臺灣新竹地方法院檢察
    署檢察官偵查起訴及於本院簡式審判程序中以言詞追加起訴
    。
    理  由
一、程序部分：
    按除被告所犯為死刑、無期徒刑、最輕本刑為3 年以上有期
    徒刑之罪或高等法院管轄第一審案件者外，於前條第1 項程
    序進行中，被告先就被訴事實為有罪之陳述時，審判長得告
    知被告簡式審判程序之旨，並聽取當事人、代理人、辯護人
    及輔佐人之意見後，裁定進行簡式審判程序，刑事訴訟法第
    273 條之1第1項定有明文。本件被告乙○○所犯係死刑、無
    期徒刑、最輕本刑為3 年以上有期徒刑以外之罪，其於準備
    程序中就被訴事實為有罪之陳述，經告知簡式審判程序之旨
    ，並聽取公訴人及被告之意見後，本院合議庭認為適宜而裁
    定由受命法官獨任進行簡式審判程序，合先敘明。
二、認定被告乙○○犯行所憑之各項證據：
    訊據被告乙○○對於上開犯行，迭於偵查中及本院訊問、準
    備、簡式審判程序時均坦承不諱。其稱：伊在園區從事機械
    維修、清潔整理等工作，但因認為戴金項鍊的人比較有錢，
    且金項鍊是多餘的錢財，其接口一拉扯就容易斷，拿去變賣
    也比較方便，所以就想要搶金項鍊變賣，遂分別於97年3 月
    12日上午11時20分許及同年月16日上午9 時30分許，在新竹
    縣竹東鎮○○街6 號及旁新竹縣竹東鎮○○街50號旁等處，
    以騎乘未懸掛車牌之白色重型機車方式，趁被害人丙○○○
    、丁○○等人不注意時，從背後行搶當時在路上行走之被害
    人丙○○○、丁○○脖子上之金項鍊；又因怕被人發現，另
    於同年4月20日中午12時20分前之不詳時間，以貼黑色膠帶
    之方式將車號HPW－571號之車牌變造成車號HRW－571號之車
    牌，再騎乘上開已變造之車號HRW－571號白色重型機車，於
    同年4月20日中午12時20分許在新竹縣竹東鎮○○路74巷內
    ，趁被害人甲○○不注意時，從背後行搶當時在路上行走之
    被害人甲○○脖子上之金項鍊；得手後均拿至新竹市○○街
    、文昌街附近之三角公園賣給1名綽號叫「黑仔」的成年男
    子，因而獲得6,000元、4,000元及2,000元的代價供已花用
    等語（見97年度偵字第2913號偵查卷第90至94頁，本院卷第
    11 、12、17、23至25、30至32頁）。此外，復有：
（一）證人即被害人丙○○○於警詢、偵查中證述稱：她於97年
      3 月12日上午11時20分許在新竹縣竹東鎮○○街6號前，
      當時她正以推車推孫女出門散步，忽然感覺其後方有人碰
      一下，當她回頭看時，就看見1名頭戴著半罩式安全帽之
      男子騎乘機車，從後方伸手快速拉走其掛在脖子上之半條
      金鍊條後，由新竹縣竹東鎮○○街右轉康寧街方向逃逸等
      語（見上開偵查卷第14至20、92、94頁）。
（二）證人即被害人丁○○於警詢、偵查中證述稱：她於97年3
      月16日上午9 時30分許在新竹縣竹東鎮○○街50號前，當
      時她正買完東西要回家，忽然從後方靠近1 臺機車在其旁
      邊喊1聲，當她回頭看時，就看見1名頭戴著全罩式安全帽
      之男子騎乘未懸掛車牌之機車，伸手快速拉扯其掛在脖子
      上之1 條金鍊條後，沿新竹縣竹東鎮○○街直行往大同國
      小方向逃逸等語（見上開偵查卷第21至24、93、94頁）。
（三）證人即被害人甲○○於警詢、偵查中證述稱：她於97年4
      月20日中午12時20分許在新竹縣竹東鎮○○路74巷內，當
      時她正購完物往長安路方向行走時，就有1 名頭戴著黑色
      半罩式安全帽之男子騎乘車號HRW－571號白色重型機車，
      從左後方徒手強拉其掛在脖子上之1 條金項鍊後，由新竹
      縣竹東鎮○○路74巷往長安路方向逃逸等語（見上開偵查
      卷第25至33、93、94頁）。
（四）扣案之黑色外套1 件、雙色外套1件、藍色長褲1件、夾腳
      拖鞋1雙、藍色安全帽1 頂及車號HRW－571號車牌1面等物
      在卷可佐（保管字號：97年度保管字第700 號，扣押物品
      清單見上開偵查卷第85頁）。
（五）新竹縣政府警察局竹東分局97年4 月24日搜索筆錄、扣押
      物品收據、扣押物品目錄表、車籍查詢－基本資料詳細畫
      面、員警林榮祥、簡有成所繪製之「搶奪案件位置圖」各
      1 份及監視器錄影畫面翻拍照片、查獲相關照片數10張等
      資料附卷可按（見上開偵查卷第35至39、44至52、59至70
      、72、73頁）。
（六）綜上，本件事證業臻明確，被告乙○○上揭犯行至堪認定
      ，均應依法予以論科。
三、按車輛號牌，屬於刑法第212條所稱許可證，依刑法第220條
    規定，表示出廠車輛經檢驗合格，主管機關准許其行駛用意
    之證明，以特種文書論。如有變造者，即構成刑法第212條
    變造特種文書罪。核被告乙○○所為，分別係犯刑法第325
    條第1項之搶奪他人之動產罪及同法第216條、第212條行使
    變造特種文書罪。其變造特種文書之低度行為，應為其後進
    而行使變造特種文書之高度行為所吸收，不另論罪。
（一）被告乙○○上開3次搶奪他人財物及1次行使變造特種文書
      之犯行，其犯意各別，均應分論併罰。
（二）被告乙○○前因於79年間，因肅清煙毒條例案件，經本院
      於79年3月8日以79年度訴字第156號判決判處有期徒刑4年
      6 月確定，復於82年間，再因肅清煙毒條例案件，經臺灣
      高等法院於82年10月20日以82年度上訴字第4997號判決判
      處有期徒刑5 年確定，又於93年間，因竊盜案件，經本院
      於94年2月15 日以93年度易字第599號判決判處有期徒刑8
      月確定，前開3 案嗣均經減刑後，定應執行有期徒刑5年1
      月確定，於96年11月15日縮刑期滿執行完畢等情，有臺灣
      高等法院被告前案紀錄表1 份在卷可按，其受有期徒刑之
      執行完畢，5 年以內故意再犯本件均為有期徒刑以上之罪
      ，均為累犯，分別依法加重其刑。
（三）爰審酌被告乙○○有上開前科紀錄，足認其素行非佳，其
      不思依己力賺取生活所需，反恃行搶金項鍊後變賣圖謀不
      法利益，不僅造成被害人丙○○○、丁○○、甲○○內心
      之恐懼及財物之損失，亦危害社會之安寧秩序，被告乙○○未對被害人丙○○○、丁○○、甲○○之財物損失為賠
      償，且為規避遭警攔檢，因而變造上開車牌，並進而行使
      之，其行為持續期間甚短，所為危害交通監理機關對車輛
      號牌管理之正確性，及警察機關對違規車輛逕行舉發違規
      資料之正確性之嚴重性非鉅，且念被告犯後坦承犯行，態
      度良好等一切情狀，分別量處如主文所示之刑，並定其應
      執行之刑。
（四）又扣案變造車牌號碼HRW－571號重型機車車牌1面，係被
      告乙○○所有，且係供其犯罪所用之物，業據被告乙○○
      供承在卷（見本院卷第31頁），爰依刑法第38條第1項第2
      款規定宣告沒收。另扣案之黑色外套1件、雙色外套1件、
      藍色長褲1件、夾腳拖鞋1雙、藍色安全帽1頂等物，固係
      被告乙○○於行搶之際，隨身穿著之衣物及鞋子，惟難認
      係被告乙○○供行搶所用之物，其中扣案之黑色外套1件
      ，據被告乙○○陳稱：係伊母親所有之物等語（見本院卷
      第31頁），且依卷附證據資料，難認係被告乙○○所有之
      物，均不另為沒收之諭知，附此敘明。
據上論斷，應依刑事訴訟法第273條之1第1 項、第299條第1項前
段，刑法第216條、第212條、第325條第1項、第47條第1項、第5
1條第5款、第38條第1項第2款，判決如主文。
本案經檢察官陳麗芬到庭執行職務。
中    華    民    國    97    年    7    月    8     日
                  臺灣新竹地方法院刑事第四庭
                              法  官  劉兆菊
以上正本證明與原本無異。
如不服本判決應於收受本判決後10日內向本院提出上訴書狀，上
訴書狀應敘述具體理由。上訴書狀未敘述上訴理由者，應於上訴
期間屆滿後20日內補提理由書狀於本院 (均須按他造當事人之人
數附繕本 )「切勿逕送上級法院」。
中    華    民    國    97    年    7    月    8     日
                              書記官  蕭汝芳
附錄本案論罪科刑法條全文
中華民國刑法第216條
（行使偽造變造或登載不實之文書罪）
行使第 210 條至第 215 條之文書者，依偽造、變造文書或登載
不實事項或使登載不實事項之規定處斷。
中華民國刑法第212條
（偽造變造特種文書罪）
偽造、變造護照、旅券、免許證、特許證及關於品行、能力服務
或其他相類之證書、介紹書，足以生損害於公眾或他人者，處1
年以下有期徒刑、拘役或3百元以下罰金。
中華民國刑法第325條
（普通搶奪罪）
意圖為自己或第三人不法之所有，而搶奪他人之動產者，處 6 月
以上 5 年以下有期徒刑。
因而致人於死者，處無期徒刑或 7 年以上有期徒刑，致重傷者，
處 3 年以上 10 年以下有期徒刑。
第 1 項之未遂犯罰之。


司法院資訊處製作；財團法人民間司法改革基金會備份。
